臺北高等行政法院判決
　　　　　　　　　　　　　　　93年度訴字第00452號
　　　　　　　　　　　　　　　.
原　　　告　郭少鳴即宏達文理補習班
訴訟代理人　甲○○
被　　　告　財政部臺灣省北區國稅局
代　表　人　許虞哲（局長）住同上
訴訟代理人　乙○○
　　　　　　丙○○
上列當事人間因綜合所得稅事件，原告不服財政部中華民國92
年12月9日台財訴字第0920060739號訴願決定，提起行政訴訟。
本院判決如下：
    主  文
原告之訴駁回。
訴訟費用由原告負擔。
    事  實
一、事實概要：原告係宏達文理補習班負責人（業於90年4月20
    日轉讓予甲○○），辦理民國（下同）86年度綜合所得稅結
    算申報，自行列報該補習班收入總額新台幣（下同）
    39,351,200元，費用總額35,913,566元，全年所得額
    3,437,634元，經財政部台灣省南區國稅局（下稱南區國稅
    局）於86年6月19日及86年12月19日實地查訪，作成86年度
    補習班、安親班業務狀況調查紀錄表各二紙（下稱系爭調查
    紀錄表）核定該補習班收入總額49,058,253元，費用總額
    34,408,549元，全年所得額14,649,704元，通報被告合併核
    定原告當年度綜合所得總額14,704,463元，淨額14,535,868
    元，補徵稅額4,440,974元。原告不服，申請復查，未獲變
    更，提起訴願，遭訴願決定駁回，遂向本院提起行政訴訟。
二、兩造聲明：
　(一)原告聲明：
    1.訴願、復查決定及原處分均撤銷。
    2.訴訟費用由被告負擔。
  (二)被告聲明：
    1.駁回原告之訴。
    2.訴訟費用由原告負擔。
三、兩造之爭點：南區國稅局86年6月19日及86年12月19日實地
    查訪所作成之調查紀錄表有關核定之學生人數是否正確？被
    告調高上開補習班之總收入，是否一併就費用部分予以提高
    ？
  (一)原告主張：
    1.原告辦理86年度綜合所得稅申報，自行列報該補習班收入
      總額新台幣39,351,200元，費用總額35,913,566元，全年
      所得額3,437,634元，而被告逕以南區國稅局依原告填報
      並簽章之86年度補習班業務狀況調查紀錄表二紙，核認全
      年收入為49,058,253元，核定其他所得為14,649,704元。
      加以原告未能提示試聽學生未收費之名冊等相關資料供核
      ，遂按行政法院36年判字第16號判例「當事人主張事實，
      須負舉證責任，倘其所提出之證據，不足為主張事實之證
      明，自不能認其主張事實為真實。」則原告在訴願書中提
      及之本班正式上課時間為早上7時30分至晚上5時30分止，
      其餘時間則開放其他學校學生免費來班自修，而南區國稅
      局于晚上8時30 分派員至原告補習班清點人數，自行填寫
      調查紀錄二紙，且未經當晚之值班職員簽章確認，事隔多
      日，來電要求原告之總務攜原告之印章前往補印，則原告
      是否可據以要求按行政法院36年判字第16號判例要求南區
      國稅局負舉證責任，提出當晚來班自修人數之姓名，並據
      以和原告帳冊相核對，以求算當晚來班自修人員係免費來
      班自修人數或本班補習學生。
    2.綜上論結，(1)原告認為南區國稅局清查人數之調查紀錄表
      未由原告職員現場簽章認可，致使原告錯失及時清查核對
      當晚來班自修學生係他校來班自修學生或係本班補習學生
      。(2)上課時間（補習班賺取收入時間）與清查人數時間（
      下課免費提供自修時間）有明顯不合理，不應列為原告之
      收入。(3)事後補印，補印之人並非當晚清查人數時在場之
      職員，則該補印人員之補印行為，可為原告收入正確與否
      之佐證乎？被告以原告未能提示「試聽學生未收費之名冊
      」，逕依調查紀錄表核認全年收入，自有違誤。
    3.被告既調高補習班之總收入金額，自應一併提高費用額才
      是，始符常規。但被告只顧調高補習班之收入，卻未注意
      提高費用額，亦有錯誤，造成原告純益率為29.86%顯對原
      告不公。南區國稅局實地訪查之調查紀錄雖蓋有原告之印
      章，惟並非印鑑章，且係由新進總務人員，經南區國稅局
      承辦人催促至辦公室，不明就裡即蓋章，不能以之認定係
      原告認可的事實。爰訴請將訴願、復查決定及原處分撤銷
      。
  (二)被告主張：
    1.「執行業務者執行業務所得之調查、審核，依本辦法之規
      定辦理，本辦法未規定者，依有關法令之規定辦理。私人
      辦理之補習班、幼稚園、托兒所、養護、療養院（所），
      不符合免稅規定者，其所得之查核準用本辦法。」、「執
      行業務者於規定期限內辦理結算申報並能提供證明所得額
      之帳簿、文據調查者，其執行業務所得，應依帳載核實認
      定。其未依規定提供調查者，應依所得稅法第八十三條及
      同法施行細則第十三條規定訂定之收費及費用標準核定其
      所得額」為執行業務所得查核辦法第2條、第8條所明定。
    2.本件系爭其他所得之業務收入申報數為39,351,200元，原
      查依原告填報並簽章之86年度補習班業務狀況調查紀錄表
      二紙，核認全年收入為49,058,253元，核定其他所得為
      14,649,704元，併課原告當年度綜合所得稅，核定綜合所
      得總額14,704,463元，淨額14,535,868元，發單補徵稅額
      4,440,974元，揆諸首揭規定並無不合，應予維持。
    3.至原告主張當年度核定學生人數有很大出入，試聽學生未
      收取費用，請重新核定乙節，經查原核依原告86年4月29
      日自行填載該補習班1月至6月收入總額30,490,000元，87
      年1月16日填載7月至12月收入總額18,573,453元，合計全
      年收入總額49,063,453元，有業務狀況調查紀錄表可稽，
      又該業務狀況調查紀錄表有調查人員載明該招生人數及金
      額係經業者說明協談後之金額，已對大學升學率提高，招
      生受影嚮之因素考量在內，事後主張該人數內含試聽學生
      未收取費用，惟未能提示試聽學生未收費之名冊等相關資
      料供核，按「當事人主張事實，須負舉證責任，倘其所提
      出之證據，不足為主張事實之證明，自不能認其主張事實
      為真實。」行政法院36年判字第16號著有判例，是原告無
      法提出具體事證，則其主張尚難採據。至於主張正式上課
      時間為早上7時30分至下午5時30分，其餘時間開放免費自
      修，晚上為免費提供自修時間，訪查時間在晚上8時30分
      明顯不合理云云，經查原告招生對象除重考生外，尚有高
      一、高二、高三之在校生，上課時間怎可能無晚上時段，
      況該訪查表除經實地查訪外，事後又經業者說明及協商所
      確認之收入金額，原核定並無違誤，併予指明。
    4.綜上論述：原核定及所為復查、訴願決定並無違誤，請准
      如答辯之聲明判決。
    理  由
一、被告之代表人原為林吉昌，於訴訟進行中變更為許虞哲，茲
    據其具狀聲明承受訴訟，核無不合，應予准許。
二、按「個人之綜合所得總額，以其全年左列各類所得合併計算
    之：．．．第九類：其他所得：不屬於上列各類所得，以其
    收入額減除成本及必要費用後之餘額為所得額。」為行為時
    所得稅法第14條第1項第9類所規定。次按「執行業務者執行
    業務所得之調查、審核，依本辦法之規定辦理，本辦法未規
    定者，依有關法令之規定辦理。私人辦理之補習班、幼稚園
    、托兒所、養護、療養院（所），不符合免稅規定者，其所
    得之查核準用本辦法。」及「執行業務者於規定期限內辦理
    結算申報並能提供證明所得額之帳簿、文據調查者，其執行
    業務所得，應依帳載核實認定。其未依規定提供調查者，應
    依所得稅法第八十三條及同法施行細則第十三條規定訂定之
    收費及費用標準核定其所得額。」為執行業務所得查核辦法
    第2條及第8條所明定。又所得稅法第83條 (帳簿文據之提示
    )第1項規定：「稽徵機關進行調查或復查時，納稅義務人應
    提示有關各種證明所得額之帳簿、文據；其未提示者，稽徵
    機關得依查得之資料或同業利潤標準，核定其所得額。」、
    同條第2項規定「前項帳簿、文據，應由納稅義務人依稽徵
    機關規定時間，送交調查；其因特殊情形，經納稅義務人申
    請，或稽徵機關認有必要，得派員就地調查。納稅義務人已
    依規定辦理結算申報，但於稽徵機關進行調查時，通知提示
    有關各種證明所得額之帳簿、文據而未依限期提示者，稽徵
    機關得依查得之資料或同業利潤標準核定其所得額；嗣後如
    經調查另行發現課稅資料，仍應依法辦理。」
三、經查：本件原告於90年4月20日為轉讓前係宏達文理補習班
    之負責人，辦理86年度綜合所得稅結算申報，自行列報該補
    習班收入總額39,351,200元，費用總額35,913,566元，全年
    所得額3,437,634元，惟經南區國稅局調查核定該補習班收
    入總額49,058,253元，費用總額34,408,549元，全年所得額
    14,649,704元，通報被告合併核定原告當年度綜合所得總額
    14,704,463元，淨額14,535,868元，補徵稅額4,440,974元
    。有原告86年度綜合所得稅結算申報書、執行業務其他所得
    損益表，被告合夥人盈餘分配報告表暨收入查核說明、審查
    報告、應補退稅額通知書、綜合所得稅核定通知書等各附原
    處分卷足稽，堪認為真實。於茲應探究者為原告主張被告核
    定之金額過高，認為南區國稅局86年6月19日及86年12月19
    日實地查訪所作成之調查紀錄表有關學生人數之核定並不正
    確，且被告調高上開補習班之總收入，並未就費用部分予以
    提高有失公平等，是否有理由？
    (一)卷查原告86年度綜合所得稅結算申報，自行列報該補習班
      收入總額為39,351,200元，費用總額35,913,566元，全年
      所得額3,437,634元，惟經南區國稅局調查核定該補習班
      收入總額為49,058,253元，提高9,707,053元；而費用總
      額則核定為34,408,549元，減少1,505,017元，全年所得
      額14,649,704元，合併核定原告當年度綜合所得總額
      14,704,463元，淨額14,535,868元，補徵稅額4,440,974
      元。原告不服，其理由主要為實地查訪學生人數有些只是
      試聽生等，非繳費之補習生，因之稅務單位調查紀錄學生
      之人數有誤，核定收入總額過高云云。然查原告86年度所
      得收入原先自行申報總額為39,351,200元，但經南區國稅
      局前後二次（86.6.19及86.12.19）派員實地訪查學生人
      數後，核算原告收入之總額，其中上半年85年1月1日至
      85年6月30日，原核算為24,392,00元，經確認後再核算為
      30,490,000元，其中下半年85.7.1至85.12.31收入總額合
      計為18,573,453元，兩者共計為49,063,453元，分別有經
      原告簽章確認之南區國稅局86年度補習班、安親班業務狀
      況調查紀錄表各二紙在原處分卷足證，堪信南區國稅局調
      查原告收入總額時已經原告確認計算式及核算之總收入額
      之事實為真正可採。原告雖稱確認章係訪查數日後由補習
      班新進總務人員柯先生自行攜章前去南區國稅局用印，爭
      執確認章之效力云云。惟查原告於復查及訴願程序中，均
      未對系爭調查紀錄表二紙之印章用印問題有所爭執，有其
      復查申請書及陳情書在原處分卷足考，足見原告對於系爭
      紀錄表二紙中有關自己印章之用印部分本無爭議，然原告
      卻於本院準備程序中被問及系爭調查紀錄表有關學生人數
      及收入總額有原告用印確認之情形時，始開始對系爭紀錄
      表二紙印章用印問題爭執，足知其係事後開庭中始宣稱非
      原告本人用印而是員工攜章前去用印等語，惟該等言詞不
      論是否屬實，原告既知悉南區國稅局通知協談查稅事宜，
      衡情若未自行前去而係委託員工前去，原告自無任令員工
      擅自攜帶自己印章前去之理，員工亦無擅自任意攜帶老闆
      印章逕行前往之可能，事實當係原告授權員工，員工始攜
      帶原告即老闆印章前去，始符經驗常情。因之，事實果如
      原告所稱既經指派員工與南區國稅局承辦員就所經營補習
      班之業務內容協談，該員工再就系爭調查紀錄表記載之內
      容予以確認並蓋用原告之印章，自有確認原告補習班業務
      事實之作用，而具證據價值。原告於本院審理中始爭執系
      爭調查紀錄表未經其確認等云，即屬無足採。況系爭調查
      紀錄表85.1.1至85.6.30部分之收入總額原計算為
      24,392,000元，嗣經更正為30,490,000元，更正處亦有原
      告之用印，有前開調查紀錄在卷可佐，可見系爭調查紀錄
      表之內容均經確認無訛後始用印，並非原告所稱不明究裡
      情形下用印。原告該部分之主張既與查證之事實不符，自
      屬無足憑採。
    (二)按改制前行政法院36年判字第16號著有判例：「當事人主
      張事實，須負舉證責任，倘其所提出之證據，不足為主張
      事實之證明，自不能認其主張事實為真實。」查原告爭執
      系爭調查紀錄表學生人數填載有誤，因部分是未收費之試
      聽生等云。惟何者為收費之補習班生，何者為不收費之試
      聽生，此乃亦涉及原告補習班學生人數之控管與管理，外
      人實無法知悉，對此有利原告之事實，原告自應知之最稔
      ，依前開判例之意旨，自應由原告負舉證之責，被告所屬
      機關亦曾通知原告提出試聽生有關資料以供核對，本院於
      準備程序中，亦重申原告就此有利於己之事實部分，應於
      言詞辯論時提出相關證明資料，然原告迄未能提示試聽學
      生未收費之名冊等相關資料以明之，依上開判例意旨，本
      院自未能就此為有利原告主張事實之認定，而應依據經原
      告簽章確認之系爭調查記錄表內容認定本件待證事實。
    (三)至原告之業務費用部分，南區國稅局係依原告之帳證文據
      資料予以核定，原告申報35,913,566元，被告核定
      34,408,549元，減少1,505,017元。茲分述如下：1.薪資
      費用原告申報25,558,934元，被告全數予以認列。2.保險
      費原告申報1,515,908元，惟其中員工自付部分382,495
      元，既非原告支付，予以剔除，自屬合理87年支付之保
      險費115,334元與86年度無涉，亦應剔除追認上期剔除
      屬本期支付之保險費85,120元，因之保險費應認列之金額
      為1,103,199元，剔除412,709元，並無違誤。3.設備費，
      原告申報318,800元，但其中290,000係購買刷印機、冷
      氣機之支出，屬資本財，應逐年計提折舊，非屬費用，亦
      應予剔除另1,500元因未取據合法憑證，而遭剔除，因
      之設備費僅能認列27,300元。4.租金支出，原告申報
      1,040,000元，惟原告所經營補習班每月租金為80,000元
      ，一年合計960,000元，逾此範圍之80,000元自屬贅列，
      而應予剔除。5.旅費申報68,842元，有合法憑證，全數認
      列。6.郵電費原告申報826,934元，其中794,089元有郵局
      、電信局等單據足憑，應予認列，其中非補習班之電話費
      及與補習班無關之國際電話費計32,845元，亦應予剔除。
      7.修繕費原告申報435,920元，有合法憑證者計216,260
      元，其中教室整修費219,660元為資本支出，應按使用年
      限計提折舊，而非屬費用，應予剔除。其他，例如廣告費
      、交際費、水電瓦斯費等詳如原處分卷所附之被告費用審
      查報告及費用查核說明(一)、(二)及(三)表、暨費用剔除明細表
      所載，足見被告確係依原告申報之費用逐項審查，原告申
      報之費用遭剔除部分，被告均有詳細之說明，並非依財政
      部及核定費用標準核計，原告主張應提高費用認列等云，
      自應提出足供提高之憑據以資認列，其僅空口指稱因提高
      收入，費用自應隨之提高等云，並無根據，未能准許。被
      告既憑原告帳列之憑據及資料逐一依規定審列，自無違反
      公平法則之情形。
四、綜上，原告所訴之理由均無足採，被告既經實地調查原告補
    習班之學生人數，作成調查紀錄表核算86年度補習班總收入
    額為49,058,253元，並由原告確認，自屬有據。至費用額部
    分，原告所申報之金額經被告分別逐一查核，發現有諸多不
    合法之處，有如費用剔除明細表所示，原告復無法提出憑據
    以供提高費用之認列，自應以現有之憑據查核認列，被告因
    之核定其費用總額為34,408,549元，並無違誤。從而被告引
    據首揭規定，核定原告應補徵之稅額並無不合，訴願決定遞
    予維持，亦無不合。原告仍執前詞訴請撤銷，為無理由，應
    予駁回。
五、本件事證已臻明確，兩造其餘主張及證據，核與本判決所得
    心證及結果不生影響，毋庸逐一論述，附此敘明
據上論結，本件原告之訴為無理由，爰依行政訴訟法第98條第3
項前段，判決如主文。
中　　華　　民　　國　　94　　　年　  3　 月　 31 　日
                 臺 北 高 等 行 政 法 院   第 六 庭
                             審 判 長 法  官　林  樹  埔
                                      法  官　許  瑞  助
                                      法  官　陳  鴻  斌
上為正本係照原本作成。
如不服本判決，應於送達後20日內，向本院提出上訴狀並表明上
訴理由，如於本判決宣示後送達前提起上訴者，應於判決送達後
20日內補提上訴理由書（須按他造人數附繕本）。
中　　華　　民　　國　   94    年  　3  　月  　31　　日
                                      書記官  蔡  逸  萱
